【裁判字號】    99,訴,157
【裁判日期】    990917
【裁判案由】    偽造文書等
【裁判全文】
臺灣板橋地方法院刑事判決               99年度訴字第157號
公  訴  人  臺灣板橋地方法院檢察署檢察官
被      告  己○○
選任辯護人  游鉦添律師
上列被告因詐欺案件，經檢察官提起公訴（98年度偵字第25852
號），本院判決如下：
    主  文
己○○共同意圖為自己不法之所有，以詐術使人將本人之物交付
，處有期徒刑壹年肆月。
    事  實
一、己○○明知一般人在金融機構開設帳戶，並無任何法令限制
    ，若有人刻意收集他人帳戶用以存提款項，甚至僱請代為提
    領轉匯，本可預見與財產犯罪密切相關，詎其竟與真實姓名
    年籍不詳綽號「阿奇」之成年男子及其所屬詐欺集團成員基
    於共同意圖為自己不法所有之犯意聯絡，於民國98年2 月14
    日，以其所持用之門號0000000000號、0000000000號與「阿
    奇」聯絡後，應「阿奇」之邀加入該詐欺集團，擔任該詐欺
    集團中收取人頭帳戶及監督車手領款之工作，並約定可獲取
    實際提款金額4%計算之報酬，己○○旋於同日告知與渠等有
    犯意聯絡之丁○○（所犯詐欺罪部分另經臺灣臺中地方法院
    以98年度易字第4026號刑事判決判處有期徒刑6 月確定），
    並由丁○○再轉告知有犯意聯絡之甲○○（所犯詐欺罪部分
    另經臺灣高等法院臺中分院以99年度上易字第571 號刑事判
    決判處有期徒刑8 月確定），若能提供帳戶供渠等使用，並
    出面領取匯入帳戶內之款項，則可獲實際提款金額2%計算之
    報酬，丁○○、甲○○因貪圖報酬而應允之，遂於同日在臺
    中市○○路○ 段吉吉網咖店，先由甲○○將其在臺灣中小企
    業銀行太平分行所申辦之帳號00000000000 號帳戶資料告知
    丁○○，再由丁○○告知己○○關於甲○○上開帳戶之帳號
    資料及其自己在兆豐國際商業銀行東臺中分行所申辦帳號00
    000000000 號帳戶資料後，由己○○將該等帳號資料以電話
    轉告知「阿奇」，以供「阿奇」及其所屬詐騙集團成員作為
    向被害人詐騙匯入款項之工具使用，並由己○○指示丁○○
    、甲○○一同至上揭吉吉網咖店等候「阿奇」以電話聯絡詐
    騙款項是否匯入，以便由丁○○、甲○○前往銀行提領被害
    人遭詐騙匯入上開帳戶之款項，再由己○○負責匯入「阿奇
    」所指定之帳戶中。而「阿奇」及其所屬詐騙集團成年成員
    則早自98年2 月10日上午10時許起，即假冒地檢署檢察官名
    義致電乙○○，佯稱：因涉及刑事案件，需將帳戶內款項匯
    至指定之帳戶，否則就要抓去關，只要託管幾天，下星期即
    返還託管之款項云云，致乙○○陷於錯誤，依假冒檢察官之
    人之指示，分別為下列時間、地點交付款項：(1)於98年2 月
    10日15時許，在臺北縣蘆洲市○○路167 巷7-11超商旁，由
    該詐欺集團成員將所偽造監管內容之公文書交付乙○○而行
    使之，乙○○則將現金500 萬元交付予該集團某男性成員。
    (2)於98年2 月11日14時許，由戊○○（所犯行使偽造公文書
    罪，另經本院以98年度訴字第3038號刑事判決判處有期徒刑
    1 年6 月【尚未確定】），在同上開處所，將所偽造監管內
    容之公文書交付乙○○而行使之，乙○○則將現金500 萬元
    交付予戊○○。(3)於98年2 月12日13時30分許，在臺北縣蘆
    洲市○○路167 巷2 弄口，乙○○將現金1300萬元交付予該
    詐騙集團某男性成員。而己○○於98年2 月14日加入上開詐
    欺集團後，提供甲○○所有上開臺灣中小企業銀行太平分行
    、丁○○所有上開兆豐國際商業銀行東臺中分行帳戶予「阿
    奇」所屬上開詐欺集團使用，該詐欺集團成員復於98年2 月
    16日以同一手法詐騙乙○○，致乙○○陷於錯誤，於同日12
    時20分許、同日14時20分許，依該詐騙集團成員之指示，以
    匯款之方式，各匯入350 萬元至甲○○、丁○○所有之上開
    帳戶內。而己○○接獲「阿奇」電話通知乙○○已匯入遭詐
    騙款項後，旋於同日14時51分許，夥同甲○○、丁○○一同
    至臺中縣太平市○○○路27號臺灣中小企業銀行太平分行，
    由己○○、丁○○在該分行門口外等候，甲○○入內以臨櫃
    提款方式領出乙○○遭詐騙所匯入之350 萬元後，一同至己○○位於臺中市○區○○街48號居處，由己○○分配甲○○
    應得之2%報酬即7 萬元，並依己○○指示，先由甲○○分得
    5 萬元、丁○○分得2 萬元，己○○同時告知丁○○其帳戶
    內亦已匯入350 萬元，待翌（17）日上午由丁○○前往領取
    後，可獲得2%報酬即7 萬元，再由丁○○分配5 萬元，甲○○分配2 萬元，而自甲○○上開帳戶所領得之其餘贓款343
    萬元則由己○○再扣除其應得之2%即7 萬元報酬後（即「阿
    奇」所稱4%之報酬扣除甲○○所得2%之報酬，即屬己○○應
    得之報酬），指示丁○○陪同其女友張豫甄（年籍詳卷，未
    據檢察官偵辦）至臺中市某郵局匯入「阿奇」所指定之帳戶
    內。嗣乙○○於匯款後始察覺受騙而報警處理，待丁○○於
    98年2 月17日上午先至銀行提款機試卡，螢幕顯示此卡有問
    題請洽銀行，遂至臺中市○區○○○路330 號兆豐國際商業
    銀行東臺中分行詢問，經銀行人員告以該帳戶已列為警示帳
    戶，因而未能領出乙○○遭詐騙所匯入之350 萬元（該350
    萬元已於98年2 月19日匯還予乙○○）。
二、案經由臺北縣政府警察局移送臺灣板橋地方法院檢察署檢察
    官偵查起訴。
    理  由
壹、有罪部分：
一、按被告以外之人（包括證人、鑑定人、告訴人、被害人及共
    同被告等）於審判外之陳述雖不符刑事訴訟法第159 條之1
    至之4 等4 條之規定，而經當事人於審判程序同意作為證據
    ，法院審酌該言詞陳述或書面陳述作成時之情況，認為適當
    者，亦得為證據；當事人、代理人或辯護人於法院調查證據
    時，知有刑事訴訟法第159 條第1 項不得為證據之情形，而
    未於言詞辯論終結前聲明異議者，視為有前項之同意，同法
    第159 條之5 定有明文。立法意旨在於傳聞證據未經當事人
    之反對詰問予以核實，原則上先予排除。惟若當事人已放棄
    反對詰問權，於審判程序中表明同意該等傳聞證據可作為證
    據；或於言詞辯論終結前未聲明異議，基於尊重當事人對傳
    聞證據之處分權，及證據資料愈豐富，愈有助於真實發見之
    理念，且強化言詞辯論主義，使訴訟程序得以順暢進行，上
    開傳聞證據亦均具有證據能力。查檢察官、被告及辯護人對
    於本案卷內相關證人之證述、文書卷證資料，並未就有合於
    刑事訴訟法第159 條第1 項不得為證據之情形，於本院言詞
    辯論終結前聲明異議，且上述證人之證述、文書卷證資料亦
    經本院於審理期日逐一提示並告以要旨，本院復審酌相關證
    人證述筆錄製成、文書卷證資料取得，並無證據顯示有何違
    背程序規定情事，依據上述之說明，均應具有證據能力。
二、前揭事實，業據被告己○○在本院最後審理期日時坦承不諱
    ，核與證人即共犯丁○○、甲○○在本院審理時證述情節相
    符，並經證人即告訴人乙○○在警詢時及本院98年度訴字第
    3038號另案訊問時證述綦詳。此外，復有告訴人乙○○提出
    之其所申辦之中國信託商業銀行東蘆洲分行存摺封面影本1
    紙、中國信託商業銀行匯款申請書影本2 紙、甲○○所申辦
    之上開臺灣中小企業銀行太平分行帳戶之開戶基本資料及存
    款交易明細查詢單（98年2 月16日12時20分乙○○匯入350
    萬元，同日14時51分許以臨櫃方式領出上開款項）影本各1
    份、丁○○所申辦之上開兆豐國際商業銀行東臺中分行帳戶
    之開戶基本資料、客戶歷史檔交易明細查詢表（98年2 月16
    日14時20分乙○○匯入350 萬元，98年2 月19日匯出350 萬
    元）影本各1 份，暨甲○○至臺灣中小企業銀行太平分行提
    領上開款項之監視錄影翻拍照片2 幀等件在卷可稽，堪認被
    告前開自白應與事實相符。至共犯丁○○雖未能領出告訴人
    乙○○匯入上開兆豐國際商業銀行東臺中分行帳戶內之350
    萬元，但告訴人乙○○將上開款項匯入後至其報警通報該帳
    戶列為警示帳戶前，被告己○○、共犯丁○○或詐騙集團成
    年成員實際上處於可得領取上開款項之狀態，對該匯入之上
    開款項自有管領能力，應認業已詐欺取財既遂，附此敘明。
    復按共同正犯之成立，祇須具有犯意之聯絡，行為之分擔，
    既不問犯罪動機起於何人，亦不必每一階段犯行，均經參與
    ，最高法院34年上字第862 號判例要旨可資參照；再按共同
    實施犯罪行為之人，在合同意思範圍以內，各自分擔犯罪行
    為之一部，相互利用他人之行為，以達其犯罪之目的者，即
    應對於全部所發生之結果，共同負責；共同正犯間非僅就其
    自己實施之行為負其責任，並在犯意聯絡之範圍內，對於其
    他共同正犯所實施之行為，亦應共同負責，最高法院32年上
    字第1905號判例亦資參照。查本件雖非由被告撥打電話詐騙
    告訴人，亦非係由被告指示告訴人匯款至甲○○、丁○○之
    上開帳戶內，然被告在上揭時地提供甲○○、丁○○前開帳
    戶予該真實姓名年籍不詳綽號「阿奇」之成年男子使用時，
    既已有供他人利用作為實行財產犯罪工具之預見及認識，猶
    於事後進一步指示並參與至金融機構提領詐欺犯罪所得贓款
    從事「車手」工作，並領取報酬及依指示將餘款轉匯至指定
    帳戶，雖未全程參與，仍應認被告與該綽號「阿奇」之成年
    男子及其所屬詐欺集團，在詐欺取財合同意思範圍內，有互
    相利用他人之行為，共同達成詐欺之目的，應認有犯意聯絡
    及行為分擔，均為共同正犯。綜上所述，本件事證明確，被
    告前開犯行洵堪認定，應予依法論科。
三、核被告所為，係犯刑法第339 條第1 項之詐欺取財罪。又被
    告與甲○○、丁○○及自稱「阿奇」之不詳真實姓名年籍之
    成年男子及其所屬詐欺集團成員間，具有犯意聯絡及行為分
    擔，均為共同正犯。至起訴書原雖認被告僅具有幫助詐欺之
    不確定故意，於97年12月間，在臺北縣板橋市○○路○ 段某
    處，提供門號0000000000號、0000000000號SIM 卡共2 張予
    共同被告丙○○（另行審結）使用，作為與詐騙告訴人乙○○之犯罪集團成員犯案時聯繫之用，復媒介丁○○及甲○○
    予共同被告丙○○以擔任「車手」，並由丁○○提供上開兆
    豐國際商業銀行東臺中分行帳戶及由甲○○提供上開臺中中
    小企業銀行太平分行帳戶等情，因認被告僅係涉犯刑法第30
    條第1 項、同法第339 條第1 項之幫助詐欺取財罪嫌，惟此
    部分犯罪事實及起訴法條，業經蒞庭檢察官於99年3 月16日
    以99年度蒞字第2287號補充理由書予以更正，認被告係與共
    同被告丙○○及上開集團成員基於共同意圖為自己不法所有
    及行使偽造公文書之犯意聯絡，為規避偵查犯罪機關之查緝
    ，在前揭時地，提供門號0000000000號、0000000000號SIM
    卡2 張予共同被告丙○○，作為與詐騙告訴人乙○○之犯罪
    集團成員犯案時聯繫之用，復由知情之被告媒介丁○○及甲○○擔任「車手」等情，並更正被告所犯法條為刑法第339
    條第1 項之詐欺取財罪嫌及同法第216 條、第211 條行使偽
    造公文書罪嫌（所涉行使偽造公文書部分不另為無罪諭知，
    詳後述）。而經本院詰問證人甲○○、丁○○均具結證稱：
    丙○○與本案無關，上開2 支電話並非丙○○所使用，先前
    在警詢時及偵查中指述係丙○○要求提供帳戶，係因被告先
    前即說本案如果出事的話，就推給丙○○，伊知道被告與丙○○之前有糾紛、爭吵，就是與被告被打的案件有關等語，
    且經查被告與共同被告丙○○間確有嫌隙，並經本院調取臺
    灣板橋地方法院檢察署98年度調偵字第1139號核閱屬實，復
    有不起訴處分書在卷可按，是堪認共同被告丙○○並未與被
    告及甲○○、丁○○等人有何共同犯意之聯絡，並非本案共
    犯，附此敘明。爰審酌被告明知現今社會詐騙集團猖獗，被
    害人因詐騙集團利用人頭帳戶隱匿贓款而追償不易之事，時
    有耳聞，詎其竟參與詐欺集團之運作，提供丁○○、甲○○
    上開帳戶之帳號資料予「阿奇」所屬詐騙集團成員向被害人
    詐騙匯入款項之工具使用，並負責監督「車手」即丁○○、
    甲○○提領被害人遭詐騙匯入上開帳戶之款項，再轉入「阿
    奇」所指定之帳戶，造成執法機關不易查緝詐騙集團成員，
    助長社會犯罪風氣，惡性非輕，參以本案告訴人乙○○受詐
    騙金額達700 萬元，幸經警方即時凍結丁○○帳戶，始得減
    少損失為350 萬元，而被告迄今未與告訴人達成和解，賠償
    其損失，亦未提供其轉匯帳號資料，使執法機關得以追查贓
    款流向及其他共犯，造成告訴人損害甚大，並斟酌其犯後原
    除否認犯行外，甚至在案發之初與甲○○、丁○○共謀誣指
    丙○○涉案，意圖卸免刑責，更嚴重虛耗司法資源，惟念其
    於本院最後審理期日尚能坦承犯行，且素行良好、暨斟酌其
    犯罪動機、目的、手段、智識程度等一切情狀，量處如主文
    所示之刑。末按，緩刑之宣告與否，係屬實體法上賦予法院
    得為自由裁量之事項，法院行使此項職權時，除應審查被告
    是否符合緩刑之法定要件外，尚應受比例原則與平等原則等
    一般法律原則之支配，以期達成客觀上之適當性、相當性與
    必要性之價值要求。查本件被告雖符合緩刑之法定要件，然
    觀諸被告僅因與丙○○間素有嫌隙，即圖報復而在案發之初
    迄本院歷次訊問時誣指丙○○涉案，虛耗司法資源，且迄未
    賠償告訴人乙○○所受損失，亦未提供其轉匯帳號資料，以
    供追查贓款流向及其他共犯，是本院依職權裁量後認本件自
    不宜宣告緩刑，附此敘明。
貳、不另為無罪諭知部分：
一、公訴意旨及公訴人99年3 月16日以99年度蒞字第2287號補充
    理由書另以：被告與上開集團成員基於意圖為自己不法所有
    及行使偽造公文書之犯意聯絡，上開詐騙集團成員並於不詳
    時地偽刻「臺灣臺北地方法院監管科印」、「臺北地檢署」
    、「臺北地方法院檢察署」之公印各1 枚，覆蓋用前開偽造
    之公印，憑以偽造「臺北地方法院地檢署監管科函」、「個
    人資料外洩授權止付申請書」、「法務部行政執行假扣押處
    分命令」、「臺灣臺北地方法院檢察署偵查卷宗」、「臺北
    地方法院收據」及「請求暫時性凍結執行聲請書」（內均載
    有乙○○之姓名、出生年月日、身分證字號、現居地址及電
    話）等公文書。復於98年2 月10日上午10時許，佯以臺灣臺
    北地方法院檢察署檢察官之名義，撥打電話向乙○○佯稱因
    其涉及刑事案件，須將帳戶中之款項交付託管，俟調查完畢
    後始行退還云云，再於同年月10日至12日間之某時，在臺北
    縣蘆洲市○○路167 巷口之統一超商，由謝松庭及戊○○將
    上述偽造之公文書交付乙○○，致乙○○陷於錯誤，而分別
    於98年2 月10日下午3 時許、同年月11日下午2 時許、同年
    月12日下午1 時30分許，將現金2,300 萬元交付姓名年籍不
    詳之成年男子及戊○○，足以生損害於乙○○及臺灣臺北地
    方法院、臺灣臺北地方法院檢察署行使司法職務之威信。因
    認被告就98年2 月10日至12日詐騙乙○○之行為，另涉犯刑
    法第216 條、第211 條之行使偽造公文書罪嫌及同法第339
    條第1 項詐欺取財罪嫌。
二、按犯罪事實應依證據認定之，無證據不得認定其犯罪事實。
    又不能證明被告犯罪者，應諭知無罪之判決，刑事訴訟法第
    154條第2項、第301條第1項定有明文。再按，事實之認定，
    應憑證據，如未能發現相當證據，或證據不足以證明，自不
    能以推測或擬制之方法，為裁判基礎；且認定不利於被告之
    事實須依積極證據，苟積極證據不足為不利於被告事實之認
    定時，即應為有利於被告之認定；另認定犯罪事實所憑之證
    據，雖不以直接證據為限，間接證據亦包括在內，然無論直
    接證據或間接證據，其為訴訟上之證明，須於通常一般之人
    均不致有所懷疑，而得確信其為真實之程度者，始得據之為
    有罪之認定，倘其證明尚未達到此一程度，而有合理之懷疑
    存在，無從使事實審法院得有罪之確信時，即應由法院為諭
    知被告無罪之判決（最高法院40年臺上字第86號、30年上字
    第816號、76年臺上字第4986號判例參照）。
三、訊據被告在本院審理時矢口否認涉有前開犯行，辯稱：伊係
    於領款前2 日（即98年2 月14日）始接獲「阿奇」電話要伊
    提供帳戶，伊沒有看過告訴人遭詐騙之相關偽造之監管文書
    等語。再者，告訴人乙○○自上開詐欺集團成員所收受前開
    偽造之「臺灣台北地方法院檢察署偵查卷宗」、「台北地方
    法院地檢署監管科函」、「臺灣台北地方法院收據」等文件
    ，經送內政部警政署刑事警察局鑑驗結果，經比對與戊○○
    、謝松庭之指紋相符，固有內政部警政署刑事警察局98年3
    月13日刑紋字第0980 031331 號鑑驗書1 份附卷可稽，惟另
    案被告戊○○在警詢時供稱：伊是於98年2 月初上網認識一
    名「王哥」，他叫伊去超商收傳真，由「王哥」負責指揮，
    伊並不認識己○○、甲○○、丁○○等語，又另案被告謝松
    庭在警詢時亦供稱：伊於98年2 月初是有參與詐騙集團，是
    綽號「阿義」介伊參加，伊向被害人取款後是交給叫「阿力
    」之男子，伊不知道有哪些成員，伊並不認識己○○、甲○○、丁○○等語。抑且，告訴人乙○○在警詢時及本院另案
    訊問時並未指認被告即為電話中佯稱係臺灣臺北地方法院檢
    察署李文忠檢察官、張書華檢察官之人，亦無法指認被告即
    係交付偽造公文書、收取詐騙款項之人等情。而按共同正犯
    間，非僅就其自己實施之行為負其責任，並在犯意聯絡之範
    圍內，對於他共同正犯所實施之行為，亦應共同負責。惟共
    同正犯之所以應對其他  共同正犯所實施之行為負其全部責
    任者，仍以就其行為有犯意之聯絡為限；若他犯所實施之行
    為，非在原計畫之範圍，而為其所難預見者，則僅就其所知
    之程度負其責任，未可概以共同正犯論（最高法院32年上字
    第1905 號 判例意旨參照）。從而，依本案卷內證據既無法
    認定被告早於98年2 月10日至同年月12日即已加入該詐欺集
    團，並參與以上開偽造公文書行使詐騙告訴人之犯行，實難
    僅因被告參與後階段提供甲○○、丁○○之上開帳戶供詐騙
    告訴人後匯款之用，並為提領款項轉匯指定帳戶之行為，即
    遽認被告對於該詐欺集團前階段於98年2 月10日至同年月12
    日所為之行使偽造公文書及詐欺取財之犯行，與其他共犯間
    有何犯意聯絡或行為分擔，而亦應負責。
四、綜上所述，公訴人所舉被告涉犯98年2 月10日至同年月12日
    詐騙告訴人乙○○所為行使偽造公文書及詐欺取財之前開犯
    行所提事證，尚存有合理性之懷疑，本院依現存證據資料，
    仍無從獲得被告此部分有罪之心證，此外，復查無其他積極
    證據，足資證明被告涉有此部分罪責，根據「罪證有疑、利
    於被告」法則，應為有利於被告之認定。從而，此部分事實
    既不能證明被告犯罪，原應為無罪之諭知，然因此部分如成
    立犯罪，公訴人認與被告前揭起訴經判決有罪部分，分別具
    有接續犯及想像競合犯之一罪關係，爰不另為無罪之諭知，
    併此敘明。
據上論斷，應依刑事訴訟法第299 條第1 項前段，刑法第28條、
第339 條第1 項，刑法施行法第1 條之1 第1 項、第2 項前段，
判決如主文。
本案經檢察官林慈雁到庭執行職務。
中    華    民    國    99    年    9     月    17    日
                  刑事第十三庭  審判長法  官  王士珮
                                      法  官  楊明佳
                                      法  官  陳世旻
以上正本證明與原本無異
如不服本判決應於送達後10日內向本院提出上訴狀
                                      書記官  金和國
中    華    民    國    99    年    9     月    17    日
附錄本案論罪科刑法條全文：
中華民國刑法第339 條
意圖為自己或第三人不法之所有，以詐術使人將本人或第三人之
物交付者，處5 年以下有期徒刑、拘役或科或併科1 千元以下罰
金。
以前項方法得財產上不法之利益或使第三人得之者，亦同。
前二項之未遂犯罰之

司法院資訊處製作；財團法人民間司法改革基金會備份。
